臺灣桃園地方法院刑事判決
110年度訴字第1269號
公  訴  人  臺灣桃園地方檢察署檢察官
被      告  薛羽瑩


指定辯護人  本院公設辯護人廖彥傑
上列被告違反毒品危害防制條例案件，經檢察官提起公訴（110
年度偵字第28534號、第31142號），本院判決如下：
    主  文
薛羽瑩犯如附表所示之罪，各處如附表「罪名及宣告刑、沒收」
欄所示之刑及沒收。應執行有期徒刑5年。
    犯罪事實
薛羽瑩知悉甲基安非他命係毒品危害防制條例第2條第2項第2款所
規定之第2級毒品，不得非法持有、販賣，竟基於販賣第2級毒品
甲基安非他命以營利之犯意，於如附表所示之交易時間、地點，
以如附表所示之交易方式、價格，先後販賣甲基安非他命給沈明
宗共計2次。
    理  由
壹、程序部分：
　　本案所引用之供述及非供述證據，業經依法踐行調查證據程
    序，而檢察官、辯護人、被告均不爭執各該證據之證據能力
    ，復查無依法應排除其證據能力之情形，是後述所引用證據
    之證據能力均無疑義，先予敘明。
貳、實體部分：
一、認定犯罪事實所憑之證據及理由：
  ㈠上開犯罪事實，業據被告薛羽瑩於警詢、偵查、準備程序及
    審理時均坦承不諱，核與證人沈明宗於警詢、偵查、審理中
    之證述情節大致相符，並有沈明宗匯款至被告之中國信託商
    業銀行帳戶（帳號詳卷）之交易明細紀錄、被告與沈明宗之
    通訊軟體Telegram對話紀錄截圖、本院109年聲搜字第674號
    搜索票、新竹市警察局第三分局搜索扣押筆錄暨扣押物品目
    錄表、扣押物品收據、台灣尖端先進生計醫藥股份有限公司
    毒品證物鑑定分析報告附卷可佐，足認被告上開任意性自白
    與事實相符，堪以採信。
  ㈡按販賣毒品罪之販賣行為，祇須行為人主觀上有營利意圖，
    進而與應買者就毒品標的物與價金等買賣毒品之重要內容有
    所意思表示而達成契約之合致，即足當之。又販賣毒品係違
    法行為，非可公然為之，且有其獨特之販售通路及管道，復
    無一定之公定價格，容易增減分裝份量，是其各次買賣之價
    格，當亦各有差異，或隨供需雙方之資力、關係之深淺、需
    求之數量、貨源之充裕與否、販賣者對於資金之需求程度如
    何，以及政府查緝之態度，為各種不同之風險評估，而為機
    動性之調整，是其價格標準，自非一成不變，且販賣者從各
    種「價差」或「量差」或「純度」謀取利潤方式，亦有差異
    ，然其所圖利益之非法販賣行為目的，則屬相同，並無二致
    。查被告於審理時供陳：我販賣給沈明宗的甲基安非他命毒
    品是向黃文彬買的，黃文彬與沈明宗之間沒有互相的聯絡方
    式，都是透過我，我跟沈明宗報價金額是要給黃文彬的，我
    有從中賺錢等語，足認被告前開販賣毒品犯行係由其向黃文
    彬販入一定數量之甲基安非他命，再單獨出售與沈明宗，且
    其主觀上確有販賣毒品以營利之意圖無訛。
  ㈢綜上所述，本案事證明確，被告上開販賣第2級毒品犯行，均
    堪認定，應予依法論科。
二、論罪科刑：
  ㈠查被告行為後，毒品危害防制條例第4條第2項、第17條第2項
    業於民國109年1月15日修正公布，於同年7月15日施行。修
    正前該條例第4條第2項法定刑為「製造、運輸、販賣第二級
    毒品者，處無期徒刑或7年以上有期徒刑，得併科新臺幣1千
    萬元以下罰金」，修正後提高為「製造、運輸、販賣第二級
    毒品者，處無期徒刑或10年以上有期徒刑，得併科新臺幣1,
    500萬元以下罰金」；又修正前該條例第17條第2項規定「犯
    毒品危害防制條例第4條至第8條之罪於偵查及審判中均自白
    者，減輕其刑」，修正後則規定「犯第4條至第8條之罪於偵
    查及歷次審判中均自白者，減輕其刑」，亦即修正後必須歷
    次審判均自白始得減輕其刑，該等規定於修正前後法律效果
    既有不同，另第17條第2項適用範圍亦因修正而限縮，自均
    應有上開新舊法比較規定之適用。經新舊法比較之結果，應
    以修正前同條例第4條第2項、第17條第2項規定較有利於被
    告，自應依刑法第2條第1項前段規定以修正前上開各條項規
    定論處。
　㈡核被告所為，均係犯修正前毒品危害防制條例第4條第2項之
    販賣第2級毒品罪。其販賣前持有毒品之低度行為，均應為
    其販賣之高度行為所吸收，不另論罪。被告所犯上開2罪，
    犯意有別，行為互殊，應予分論併罰。
  ㈢刑之加重、減輕事由：
  ⒈按被告構成累犯之事實及應加重其刑之事項，均應由檢察官
    主張並具體指出證明之方法後，經法院踐行調查、辯論程序
    ，方得作為論以累犯及是否加重其刑之裁判基礎(最高法院
    刑事大法庭110年度台上大字第5660號刑事裁定參照)。本案
    被告所犯上揭犯行，檢察官起訴書雖主張應構成累犯並表示
    依累犯規定加重其刑，然偵查、公訴檢察官均未就後階段應
    加重其刑之事項，有所主張並具體指出證明方法，參照上揭
    最高法院刑事大法庭裁定意旨，本院無從審酌應否加重其刑
    。惟被告前案紀錄仍得列為量刑因子，併此敘明。
  ⒉被告對於本案販賣毒品犯行，於偵查及審判中均自白犯罪，
    業如前述，爰依毒品危害防制條例第17條第2項之規定，均
    減輕其刑。
  ⒊按毒品危害防制條例第17條第1項規定：「犯第4條至第8條、
    第10條或第11條之罪，供出毒品來源，因而查獲其他正犯或
    共犯者，減輕或免除其刑。」所稱「供出毒品來源，因而查
    獲其他正犯或共犯」，須被告翔實供出與其犯罪有關之本案
    毒品來源的具體事證，因而使警方或偵查犯罪機關知悉其他
    正犯或共犯，據以查獲其人、其犯行的結果，二者兼備並有
    因果關係，始能獲上述減免其刑之寬典；又所謂查獲其人、
    其犯行者，須被告供述毒品來源之事證具體且有充分之說服
    力，方得獲邀上開減免其刑之寬典，以免因此一損人利己之
    誘因而無端嫁禍第三人。是被告供出毒品來源資訊與其所犯
    本案無關，或偵查犯罪機關認不具證據價值而無從確實查獲
    者，即與上開規定不符，無其適用之餘地（最高法院107年
    度台上字第4280號判決意旨參考）。經查，被告雖向警方供
    陳本案販賣與沈明宗之毒品來源為黃文彬，且警方就被告指
    述黃文彬涉嫌販賣第2級毒品甲基安非他命部分報告臺灣桃
    園地方檢察署（下簡稱桃園地檢署）偵辦，但經檢察官偵查
    結果以黃文彬堅決否認，且被告經合法傳喚未到庭，無從具
    結擔保警詢證述真實，且依其2人之匯款紀錄無從得知有無
    交付毒品事實，又未查獲監視錄影畫面、通聯簡訊等可資補
    強之證據等為由，而認黃文彬犯罪嫌疑不足而為不起訴處分
    ，有桃園地檢署檢察官110年度偵字第40003號、111年度偵
    字第860號不起訴處分書在卷可參，依上開說明，被告供述
    之毒品來源既不可採，自無毒品危害防制條例第17條第1項
    之適用。
  ⒋至辯護人雖請求依刑法第59條酌減其刑等語。惟按刑法第59
    條之酌量減輕其刑，必須犯罪另有其特殊之原因與環境等等
    ，在客觀上足以引起一般同情，認為即予宣告法定最低刑期
    猶嫌過重者，始有適用。質言之，法院依該條為裁判上減輕
    其刑者，應審酌是否符合相當性及比例原則等條件，始為適
    當；又刑法第59條所規定之酌量減輕其刑，係裁判上之減輕
    ，必以犯罪之情狀可憫恕，認為宣告法定最低度之刑猶嫌過
    重者，始有其適用。如別有法定減輕之事由，應先依法定減
    輕事由減輕其刑後，科以最低刑度，猶嫌過重時，始得為之
    ；若有2種以上法定減輕事由，仍應先依法定減輕事由遞減
    其刑後，科以最低刑度，猶嫌過重時，始得再依刑法第59條
    規定酌減其刑（最高法院99年度台上字第5999號判決意旨參
    照）。查被告販賣之第2級毒品，對於國民身心健康及社會
    治安影響非輕，且衡以被告販賣之數量，應已屬中盤毒販，
    再依本案卷證資料，亦無被告係因特殊原因或環境，迫於無
    奈始為此犯行，在客觀上尚不足以引起一般同情。況且，被
    告本案販賣第2級毒品犯行，經依毒品危害防制條例第17條
    第2項規定予以減輕刑度後，已無情輕法重之情形，當無適
    用刑法第59條酌減其刑之必要，是辯護人上開請求，礙難准
    許。
  ㈣爰以行為人之責任為基礎，審酌被告知悉毒品具有成癮性及
    濫用性，戕害身體健康甚鉅，為政府法律禁止及取締流通之
    違禁物，國家對於查緝毒品之相關禁令甚嚴，且甲基安非他
    命為政府列管之第2級毒品，不得非法販賣，仍為圖私利，
    而販賣安非他命，且販賣數量非少，所為危及治安和社會秩
    序匪淺；惟念其犯後始終坦認犯行，態度尚可；參以被告販
    賣毒品之交易次數、金額；兼衡被告於警詢時自陳教育程度
    為高中肄業，職業為服務業，家境勉持及如臺灣高等法院被
    告前案紀錄表所示素行等一切情狀，分別量處如主文所示之
    刑，並定其應執行刑。
三、沒收：
　㈠按犯罪所得，屬於犯罪行為人者，沒收之。前2項之沒收，於
    全部或一部不能沒收或不宜執行沒收時，追徵其價額。刑法
    第38條之1第1項前段、第3項分別定有明文。查被告本案販
    賣毒品所得分別係新臺幣（下同）19萬5千元、16萬元（起
    訴書誤載為15萬元、14萬5千元，應予更正），各應依上揭
    規定宣告沒收，於全部或一部不能沒收或不宜執行沒收時，
    追徵其價額。
　㈡被告係以其持用之手機（門號不詳）使用通訊軟體Telegram
    與沈明宗聯繫本案販賣毒品事宜，有其2人對話紀錄截圖可
    佐，已如上述，是該手機即為供其犯本案犯行所用之物，雖
    未扣案，然並無證據證明業已滅失，爰依毒品危害防制條例
    第19條第1項規定宣告沒收，並依刑法第38條第4項規定，於
    全部或一部不能沒收或不宜執行沒收時，追徵其價額。
據上論斷，應依刑事訴訟法第299條第1項前段，判決如主文。
本案經檢察官林穎慶提起公訴，檢察官謝咏儒到庭執行職務。
中　　華　　民　　國　　111 　年　　6 　　月　　10　　日
                  刑事第十三庭  審判長法  官  潘怡華
                                      法  官  郭鍵融 
                                      法  官  簡方毅 
以上正本證明與原本無異。
如不服本判決應於收受判決後20日內向本院提出上訴書狀，並應
敘述具體理由。其未敘述上訴理由者，應於上訴期間屆滿後20日
內向本院補提理由書(均須按他造當事人之人數附繕本)「切勿逕
送上級法院」。 
 　　　　　　　       　　　　　　　　書記官　施懿珊
中　　華　　民　　國　　111 　年　　6 　　月　　13　　日
附錄論罪科刑法條：
毒品危害防制條例第4條（修正前）
製造、運輸、販賣第一級毒品者，處死刑或無期徒刑；處無期徒
刑者，得併科新臺幣二千萬元以下罰金。
製造、運輸、販賣第二級毒品者，處無期徒刑或七年以上有期徒
刑，得併科新臺幣一千萬元以下罰金。
製造、運輸、販賣第三級毒品者，處七年以上有期徒刑，得併科
新臺幣七百萬元以下罰金。
製造、運輸、販賣第四級毒品者，處五年以上十二年以下有期徒
刑，得併科新臺幣三百萬元以下罰金。
製造、運輸、販賣專供製造或施用毒品之器具者，處一年以上七
年以下有期徒刑，得併科新臺幣一百萬元以下罰金。
前五項之未遂犯罰之。
　　　　　　　　　　　　　　　　　　　 
附表：
編號 購毒者 交易時間 交易地點 交易方式、價格（新臺幣） 罪名及宣告刑、沒收 1 沈明宗 109年5月22日上午10時23分 桃園市○○區○○街00號 薛羽瑩基於販賣第2級毒品甲基安非他命以營利之犯意，以其持用之手機使用通訊軟體Telegram與沈明宗聯繫購毒事宜，並達成以19萬5千元買賣甲基安非他命250公克之合意後，薛羽瑩託販入甲基安非他命之毒品上游委由真實姓名、年籍不詳之成年男子，於左揭時、地，將薛羽瑩購買之250公克甲基安非他命交付與沈明宗，沈明宗則當場先交付現金10萬元予該成年男子，嗣於23（翌）日匯款5萬元至被告之中國信託帳戶，所餘4萬5千元則以薛羽瑩積欠沈明宗之債務抵銷之。 薛羽瑩犯販賣第2級毒品罪，處有期徒刑3年8月。未扣案之犯罪所得新臺幣19萬5千元沒收，於全部或一部不能沒收或不宜執行沒收時，追徵其價額；未扣案之手機1支沒收，於全部或一部不能沒收或不宜執行沒收時，追徵其價額。 2 沈明宗 109年6月4日凌晨3時42分 桃園市○○區○○街0號 薛羽瑩基於販賣第2級毒品甲基安非他命以營利之犯意，以其持用之手機使用通訊軟體Telegram與沈明宗聯繫購毒事宜，並達成以16萬買賣甲基安非他命250公克之合意後，薛羽瑩託販入甲基安非他命之毒品上游委由真實姓名、年籍不詳之成年男子，於左揭時、地，將薛羽瑩購買之250公克甲基安非他命交付與沈明宗，沈明宗則當場先交付現金10萬元予該成年男子，嗣於同日匯款4萬5千元至被告之中國信託帳戶，所餘1萬5千元則以薛羽瑩積欠沈明宗之債務抵銷之。 薛羽瑩犯販賣第2級毒品罪，處有期徒刑3年8月。未扣案之犯罪所得新臺幣16萬元沒收，於全部或一部不能沒收或不宜執行沒收時，追徵其價額；未扣案之手機1支沒收，於全部或一部不能沒收或不宜執行沒收時，追徵其價額。